---
title: "1º Trabalho de Modelagem Matemática em Finanças II"
author: "Luiz R. S. de Souza"
date: "23 de agosto de 2018"
output:
  pdf_document: default
  html_document: default
---

```{r setup, include=FALSE}
knitr::opts_chunk$set(echo = TRUE)
```

## Setup

Primeiramente, carregamos os pacotes necessários. 

```{r, warning = FALSE, message = FALSE}
library(purrr)
library(dplyr)
library(cubature)
library(ggplot2)
```

## Primeira Questão

Precisamos calcular a primeira, segunda e terceira variações de $x \mapsto x^2$ e
$x \mapsto \sin x$ no intervalo $[0,1]$. Nesse caso, podemos calcular a primeira
variação diretamente usando a fórmula $var_{1, [a, b]}(f) = \int_a^b \lvert f'(x) \rvert dx$ para
funções diferenciáveis, obtendo $var_{1, [0, 1]}(x \mapsto x^2) = 1$ e 
$var_{1, [0, 1]}(x \mapsto sin(x)) = sin(1)$. Podemos testar isso numericamente.
Para isso, desenvolvi as funções abaixo.

```{r, warning = FALSE}
# calcula a n_ésima variabilidade de um conjunto de valores
nth_var = function(fs, order) {
  sum(abs(diff(fs))^order)
}

# S = vetor com número de passos
# N = variação máxima (calcula de 1 até N)
# no intervalo [a, b]
var_table = function(f, S = 1000*2^(1:10), N = 3, a = 0, b = 1) {
  cbind(data.frame(Steps = S), # coluna com o número de passos
    map_dfr(S, function(s) {
      map(1:N, nth_var, fs = f(seq(a, b, length.out = s))) %>% 
        set_names(paste0("Var", 1:N)) %>%
        as.data.frame 
    })
  )
}
```

Obtemos:

```{r}
var_table(sin)
var_table(function(x) x^2)
```

Verifica-se que a primeira variação converge rapidamente para o valor exato,
enquanto as segundas e terceiras variações parecem convergir linearmente/quadraticamente
para 0.

Para o movimento browniano, o que podemos fazer é estimar a esperança da variabilidade.

```{r}
# gera um caminho browniano avaliado em uma sequência ts de pontos
brownian = function(ts) {
  c(0, cumsum(rnorm(length(ts) - 1, sd = sqrt(diff(ts)))))
}

nTrials = 100
(map(1:nTrials, ~ as.matrix(var_table(brownian))) %>% reduce(`+`)) / nTrials
```

Daí se vê que o valor esperado da primeira variação é infinito, o da segunda
variação é finito = 1, e a terceira é 0.

## Segunda Questão

Determine a probabilidade de $B(1) \in [1, 2]$ e $B(2) \in [-3, -2]$ por Monte Carlo.

```{r}
N = 1000000

bAt1 = rnorm(N, sd = 1)
bAt4 = bAt1 + rnorm(N, sd = sqrt(3))
sum(as.integer(between(bAt1, 1, 2) & between(bAt4, -3, -2))) / N
```

## Terceira Questão 

Escreva a integral do Item 2 e a calcule numericamente.

$$\int_1^2 \int_{-3}^{-2} \frac{1}{2\sqrt 3\pi}\exp{\frac{-x_1^2}{2}} \exp{\frac{-(x_2-x_1)^2}{6}}dx_2dx_1$$

```{r}
# usando a dnorm() densidade da normal já built-in na linguagem
density = function(x) {
  dnorm(x[1], sd = 1) * dnorm(x[2] - x[1], sd = sqrt(3))
}

adaptIntegrate(density, lowerLimit = c(1, -3), upperLimit = c(2, -2))
```

## Quarta Questão

Determine por Monte Carlo a probabilidade de $B(t) < \sqrt t + 0.5$ para todo $t$.

Primeiro faço uma simulação menor, guardando toda a trajetória dos movimentos
brownianos, para analisar o comportamento dessa probabilidade
à medida que T cresce. O gráfico sugere um decaimento convergente, mas não fica claro
se é para 0 ou para alguma constante positiva.

```{r}
ts = seq(0, 1000, by = 0.01)

probUpperBound = function(ts, nTrials) {
  # gera n_trial vetores de 0 ou 1, cada um deles do tamanho de um run browniano,
  # indicando se o upper bound é valido até aquele instante
  nSuccesses = map(1:nTrials, function(...) {
    as.integer(brownian(ts) <= sqrt(ts) + .5) %>% cumprod
  }) %>% c(recursive = TRUE) %>%
    matrix(nrow = nTrials, byrow = TRUE) %>% # transforma numa matriz e soma as colunas
    colSums() 
  nSuccesses / nTrials
}

p = probUpperBound(ts, 100)

ggplot(data.frame(t = ts, p = p), aes(x = t, y = p)) + geom_path() + ylim(0, 1)
```

Para conseguir simular para T indo a infinito, faço uma pequena modificação na função
de modo a não computar as probabilidades para todos os valores de T, mas
apenas para o T final. Também aumento os incrementos do movimento browniano.

```{r}
probUpperBound2 = function(ts, nTrials) {
  # gera n_trial vetores de 0 ou 1, cada um deles do tamanho de um run browniano,
  # indicando se o upper bound é valido até aquele instante
  nSuccesses = map_int(1:nTrials, function(...) {
    as.integer(all(brownian(ts) <= sqrt(ts) + .5))
  }) %>% sum
  nSuccesses / nTrials
}

10^(3:7) %>% 
  set_names(.) %>%
  map_dbl(~ probUpperBound2(seq(0, ., by = 1), nTrials = 100))
```

Os resultados sugerem que a probabilidade de um run nunca ultrapassar a barreira
de $\sqrt t + .5$ vai para 0 à medida que t vai a infinito.
